臺灣臺南地方法院新市簡易庭民事判決
110年度新小字第676號
原      告  正堯工程顧問股份有限公司
              
法定代理人  楊名裕   
訴訟代理人  郭志銘  
被      告  蘇友良  
上列當事人間請求給付代墊款事件，經本院新市簡易庭於民國11
0年9月30日言詞辯論終結，判決如下︰            
    主      文
一、原告之訴駁回。
二、訴訟費用由原告負擔。
    事實及理由
壹、程序部分：　
　　按訴狀送達後，原告不得將原訴變更或追加他訴，但擴張或
    減縮應受判決事項之聲明者，不在此限，民事訴訟法第255
    條第1項但書第3款定有明文。經查，原告起訴（即聲請支付
    命令）時聲明：被告應給付原告新臺幣（下同）3萬元，及
    自民國110年1月31日至清償日止，按週年利率百分之5計算
    之利息（司促字卷第7、35頁）。嗣於最後一次言詞辯論期
    日當庭將前述遲延利息之起算日減縮為「自支付命令聲請狀
    繕本送達翌日起」（新小字卷第147頁，送達證書上記載送
    達被告之時間為110年3月16日，此可參司促字卷第53頁），
    核屬減縮應受判決事項之聲明，與上揭規定相符，自應准許
    。
貳、實體部分：
一、原告起訴主張：109年3月份經原告接獲「八德監獄」案（下
    稱系爭工程案）業主承辦人員通知，表示：原告監造主任即
    被告與系爭工程案之營造廠商即訴外人同開營造股份有限公
    司（下稱同開營造）有6萬元之債務糾紛，希望原告出面解
    決等情。原告查明原因後發現被告確與同開營造有6萬元之
    金錢糾紛，被告當時承諾願意返還前述款項，但因身上沒錢
    一時無法返還，原告遂跟被告協議，由原告代墊前述款項，
    再由原告逐月自被告月薪中扣1萬元之方式償還。現被告仍
    積欠原告3萬元未清償，爰依消費借貸之法律關係提起本件
    訴訟等語，並聲明：被告應給付原告3萬元，及自支付命令
    聲請狀繕本送達翌日起至清償日止，按週年利率百分之5計
    算之利息。
二、被告則抗辯以：被告並未向原告借款，原告支付的6萬元（
    下稱系爭6萬元）是系爭工程案的工地零用金，訴外人即同
    開營造之副總連柄順已收到系爭6萬元，被告也已將連柄順
    簽立的收據回傳原告報備。被告和原告達成協議，被告願意
    負擔系爭6萬元的半數3萬元，另一半金額則由原告負擔，當
    原告在第4個月自被告薪資中扣除1萬元後，被告即向原告反
    應，原告亦返還被告多扣的1萬元等語，並聲明：原告之訴
    駁回。
三、得心證之理由：
　㈠按當事人主張有利於己之事實者，就其事實有舉證之責任，
    民事訴訟法第277條前段定有明文。又按稱消費借貸者，於
    當事人間必本於借貸之意思合致，而有移轉金錢或其他代替
    物之所有權於他方之行為，始得當之。是以消費借貸，因交
    付金錢之原因多端，除有金錢之交付外，尚須本於借貸之意
    思而為交付，方克成立。倘當事人主張與他方有消費借貸關
    係存在者，自應就該借貸意思表示互相合致及借款業已交付
    之事實，均負舉證之責任，其僅證明有金錢之交付，未能證
    明借貸意思表示合致者，仍不能認為有該借貸關係存在。本
    件原告主張系爭6萬元為被告向原告借貸，用以清償被告對
    於同開營造之債務，則依據前述說明，自應由原告就系爭6
    萬元有與被告達成借貸意思之合致及已交付款項此二項核心
    事實負擔舉證責任。
　㈡經查：
　⒈就系爭6萬元已由原告交付給被告，被告再交付給同開營造之
    事實部分，原告已提出帳戶交易明細及連柄順之LINE對話紀
    錄截圖各1份（司促字卷第13、29頁）為證，被告亦提出連
    柄順簽立之領據1張（新小字卷第99頁）為憑，是此部分事
    實自能先予認定。
　⒉惟就兩造是否就系爭6萬元達成借貸之意思合致爭點部分，原
    告雖然已提出請款單、被告109年3至6月之薪資紀錄等（司
    促字卷第11及15頁）為證，其上確實記載「暫借款」、「借
    款」之字樣，然此部分均僅為原告內部自行製作之文件，證
    明力容有疑義。再者，原告亦不爭執其自109年3月時起開始
    逐月自被告薪資扣款1萬元，至第4個月（即109年6月）扣款
    後，嗣又於隔月20日將該1萬元之款項匯還給被告等情，原
    告內部自行製作之紀錄亦載明「暫借款-6月份扣款退回」，
    此有請款單1張（司促字卷第25頁）在卷可查。倘若系爭6萬
    元均為被告向原告之借款，何以原告僅自被告薪資中扣除3
    萬元後即未再扣款？且將多扣之1萬元匯還給被告？均未見
    原告提出合理的說明。又被告於109年9月30日離職後，兩造
    於同年10月26日、11月2日進行勞資爭議調解，爭議事項僅
    有被告同年9月工資、同年8月加班費、零用金以及房租，原
    告最終並未要求將被告尚未清償之3萬元借款債務，於被告
    所得請求之金額內扣除、抵銷等情，此有新北市政府勞資爭
    議調解紀錄2份（新小字卷第95至98頁）在卷可查。因此，
    依據證據調查所得結果，衡以經驗以及論理法則，僅能認定
    兩造有就系爭6萬元中的3萬元達成借貸意思之合致，其餘3
    萬元之交付原因難認是基於借貸關係。
　⒊另證人連柄順於本院審理中具結後證稱：被告確實有交付給
    我系爭6萬元，那是我們先支付系爭工程案的零用金，當初
    以為是我們同開營造要負擔，後來確認應該是原告要付這筆
    錢，所以原告就透過被告把系爭6萬元退還給我們等語（新
    小字卷第149至150頁）。基此，被告自同開營造領得6萬元
    時，並非基於其與同開營造間的個人借貸關係，性質上應屬
    工地零用金之支用，則原告主張系爭6萬元均為被告與同開
    營造間的債務糾紛，與其無涉等情，自無可採。
四、綜上所述，原告未能舉證證明系爭6萬元均與被告達成借貸
    意思之合致，依證據調查之結果僅能證明其中3萬元，確屬
    原告基於借貸關係交付給被告，惟被告已就此部分的借貸債
    務清償完畢，是原告提起本件訴訟請求被告給付3萬元，及
    自支付命令聲請狀繕本送達翌日起至清償日止，按週年利率
    百分之5計算之利息，並無理由，應予駁回。
五、本件事證已臻明確，兩造其餘攻擊、防禦方法及所提證據，
    經審酌後認均與判決結果不生影響，自無逐一論敘之必要，
    附此敘明。
六、訴訟費用負擔之依據：民事訴訟法第78條。
中　　華　　民　　國　　  110 　年　　10　 月 　 22 　日
                  新市簡易庭    法  官  廖建瑋　　
以上正本係照原本作成。
如不服本判決，應於送達後20日內，向本院提出上訴狀並表明上
訴理由（須附繕本），如於本判決宣示後送達前提起上訴者，應
於判決送達後20日內補提上訴理由書（須附繕本）。　　
中　　華　　民　　國　　  110 　年　　10　 月 　 22 　日
                                書記官  鄭梅君